【裁判字號】    89,訴,237
【裁判日期】    890914
【裁判案由】    違反槍砲彈藥刀械管制條例等
【裁判全文】
臺灣雲林地方法院刑事判決
    公  訴  人  臺灣雲林地方法院檢察署檢察官
    被      告  甲○○
    選任辯護人  林重仁
右列被告因違反槍砲彈藥刀械管制條例等案件，經檢察官提起公訴（八十九年度偵字
第四四四號），本院判決如左：
    主  文
甲○○未經許可，持有刀械，處有期徒刑肆月；扣案之十字弓壹把（含弓箭陸拾支）
沒收。又未經主管機關同意，買賣保育類野生動物產製品，處有期徒刑拾月；扣案之
狼皮壹件沒收。應執行有期徒刑壹年。緩刑參年。扣案之十字弓壹把（含弓箭陸拾支
）及狼皮壹件均沒收。
    事  實
一、甲○○並無前科紀錄，於民國七十九年間某日，明知未經主管機關之許可不得持
    有管制刀械，竟在臺南市向某防身器材專賣店，以新臺幣（下同）四千五百元購
    得公告管制之十字弓一把（含弓箭六十支）後，未經主管機關之許可而持有之。
    復於八十八年十一月間某日，在彰化縣鹿港鎮某古董藝品拍賣場，向姓名不詳之
    人以一千二百元購得保育類野生動物產製品灰狼皮（學名為：Canis  Lupus）一
    件。迄於八十九年一月十九日上午十時十分許，在雲林縣虎尾鎮平和里平和七十
    一之十五號其所經營之鉗承貿易公司藝品店旁之倉庫，為警當場查獲，並扣得上
    開十字弓一把（含弓箭六十支）及灰狼皮一件。
二、案經雲林縣警察局虎尾分局報請臺灣雲林地方法院檢察署檢察官偵查起訴。
    理  由
一、訊據被告甲○○，對於右揭時地向不詳姓名之人購買十字弓一把（含弓箭六十支
    ）及灰狼皮一件，並未經主管機關之許可，即無故持有該十字弓（含弓箭六十支
    ），嗣在其所經營之鉗承貿易公司藝品店，為警查獲等情固坦承不諱，惟辯稱：
    伊不知道所購買之十字弓（含弓箭六十支）是政府公告管制之刀械，而所購買之
    狼皮，當時賣方稱是狼狗皮，亦不知道是真的狼皮云云。經查右開被告未經許可
    持有十字弓（含弓箭六十支）之事實，業經證人即查獲本案之員警盧水盛到庭結
    證屬實，且有十字弓一把（含弓箭六十支）扣案可證，而該把十字弓亦核與內政
    部警政署於八十一年八月十日以（八一）台內警字第八一八二二八一號函公告禁
    止持有之十字弓圖示相符，復經送雲林縣警察局鑑定結果，亦認該把刀械確係屬
    槍砲彈藥刀械管制條例管制之十字弓，此有雲林縣警察局八十九年五月四日雲警
    保字第三一九六號函一份在卷可稽，是扣案之十字弓一把（含弓箭六十支）應屬
    槍砲彈藥刀械管制條例所列管之刀械無誤，被告該部分犯行應堪認定。再查扣案
    之動物獸皮一件，經送國立屏東科技大學鑑定結果，認係灰狼皮，有該大學八十
    九年三月十七日（89）屏科大動字第一四七四號函一份附卷可稽。而狼為行政院
    農業委員會依八十三年十月二十九日修正公布之野生動物保育法第四條第二項規
    定，於八十四年十二月二十三日以八四農林字第四○三○八一七Ａ號指定公告「
    保育類野生動物名錄」中列為瀕臨絕種或珍貴稀有保育類野生動物，亦有該會八
    十九年八月二日（八九）農林字第八九○一三九三五八號函一份在卷足憑。又上
    開狼皮係被告於右揭時地，未經主管機關同意，而向姓名不詳之人買入欲供自身
    收藏，亦據被告於本院審理中坦承在卷，而被告自承已從事藝品買賣近三年，對
    於所購買之物當會探知其屬性，且依卷附之相片及本院當庭勘驗情形，扣案之動
    物獸皮之毛長而軟，與被告所辯之狼狗皮毛顯非相同，足認其主觀上應有所買入
    之獸皮乃係保育類野生動物之認識，所辯不知係保育類野生動物云云，尚非可採
    。是足認被告確有未經主管機關之同意，而買賣保育類野生動物之犯行。復按法
    規（含法律、命令）自公布或發布日施行者，自公布或發布之日起算至第三日起
    發生效力，中央法規標準法第十三條定有明文。是法規自公布或發布之日起算至
    第三日起發生效力，人民即有遵循之義務，不得藉詞因不知法律而免除刑事責任
    ，此亦為刑法第十六條前段所明定。查十字弓早經內政部公告為管制之刀械，而
    狼亦早經行政院農業委員會列入保育類野生動物，已如前述，被告自不得諉稱不
    知前開規定而藉以免除刑責，故被告辯稱不知十字弓為政府公告管制之刀械，及
    不知所購買之狼皮係保育類野生動物產製品，縱係屬實，亦不影響其犯行之成立
    。本件事證已臻明確，被告犯行堪以認定。
二、核被告所為，係犯槍砲彈藥刀械管制條例第十四條第三項之未經許可持有刀械罪
    ，及違反野生動物保育法第三十五條第一項之規定，應依同法第四十條第一項第
    二款未經主管機關同意，買賣保育類野生動物產製品罪。公訴意旨雖另認被告購
    入扣案之狼皮一件後，將之攜回所經營之鉗承貿易公司藝品店，乃未經主管機關
    之同意，意圖販賣而陳列、展示等語。但查，被告購買扣案之狼皮係供己身收藏
    ，已如前述，且該狼皮係放置在上開藝品店旁小房間內之桌子下方，並無展示、
    陳列情形，亦無法一眼即可看見該狼皮，業據證人盧水盛到庭結證綦詳，是尚難
    認被告有意圖販賣而陳列、展示保育類野生動物之犯行，公訴意旨就此部分，容
    有誤會。爰審酌被告購買十字弓一把（含弓箭六十支）及狼皮一件乃基於個人嗜
    好，欲供己身收藏，其犯罪動機及目的均單純，而持有上開十字弓並未用以犯罪
    ，且所購買之保育類野生動物產製品數量尚少，情節尚非重大，且於犯後坦承大
    部分犯行，態度尚屬良好，惟其持有十字弓，仍具有相當危險性，而購買保育類
    野生動物產製品，不僅違反政府相關禁令，破壞政府推行環境保育之決心，更使
    不肖份子，取得獲利管道，使捕捉保育類野生動物之犯行更熾，嚴重危害生態平
    衡等一切情狀，分別量處如主文所示之刑，並定應執行之刑，以資懲儆。末查被
    告前未曾受有期徒刑以上刑之宣告，有臺灣雲林地方法院檢察署刑案資料查註紀
    錄表及臺灣高等法院被告全國前案紀錄表各一份在卷可按，其因一時失慮，偶罹
    刑典，事後已深具悔意，經此次科刑之宣告後，當益知警惕，應無再犯之虞，本
    院綜核各情，因認對其所宣告之刑，以暫不執行為適當，爰併予宣告緩刑三年，
    以勵來茲而啟自新。
三、扣案之十字弓一把（含弓箭陸拾支）為槍砲彈藥刀械管制條例所指之刀械，已如
    前述，非經許可，不得持有，係違禁物，應依刑法第三十八條第一項第一款規定
    ，併予宣告沒收。又扣案之狼皮一件，為被告犯野生動物保育法第四十條第一項
    之罪而被查獲之保育類野生動物產製品，應依野生動物保育法第五十二條第一項
    後段規定諭知沒收之。
據上論斷，應依刑事訴訟法第二百九十九條第一項前段，槍砲彈藥刀械管制條例第十
四條第三項，野生動物保育法第四十條第一項第二款、第三十五條第一項、第五十二
條第一項後段，刑法第十一條前段、第五十一條第五款、第七十四條第一款、第三十
八條第一項第一款，判決如主文。
本案經檢察官徐維嶽到庭執行職務。
中      華      民      國      八十九      年    九    月    十  四    日
                                        臺灣雲林地方法院刑事第一庭
                                            審判長法官  唐  光  義
                                            法      官  林  秋  火
                                            法      官  廖  國  勝
右正本證明與原本無異。
如不服本判決，應於判決送達後十日內向本院提出上訴狀( 應附繕本 )。
                                            書  記  官  顏  錦  清
中      華      民      國      八十九      年    九    月    十  四    日
附錄本案論罪科刑法條全文：
槍砲彈藥刀械管制條例第十四條
未經許可，製造、販賣或運輸刀械者，處三年以下有期徒刑，併科新臺幣一百萬元以
下罰金。
意圖供自己或他人犯罪之用，而犯前項之罪者，處六月以上五年以下有期徒刑，併科
新臺幣三百萬元以下罰金。
未經許可，持有或意圖販賣而陳列刀械者，處一年以下有期徒刑、拘役或新臺幣五十
萬元以下罰金。
第一項及第二項之未遂犯罰之。
野生動物保育法第四十條
有下列情形之一，處六月以上五年以下有期徒刑，得併科新臺幣三十萬元以上一百五
十萬元以下罰金：
一、違反第二十四條第一項規定，未經中央主管機關同意，輸入或輸出保育類野生動
    物之活體或其產製品者。
二、違反第三十五條第一項規定，未經主管機關同意，買賣或意圖販賣而陳列、展示
    保育類野生動物或瀕臨絕種及珍貴稀有野生動物產製品者。
以犯前項之罪為常業者，處一年以上七年以下有期徒刑，得併科新臺幣五十萬元以上
二百五十萬元以下罰金。


司法院資訊處製作；財團法人民間司法改革基金會備份。
